臺灣基隆地方法院基隆簡易庭小額民事判決
原　　　告　華泰商業銀行股份有限公司
法定代理人　丙○○
訴訟代理人　甲○○
　　　　　　丁○○
被　　　告　乙○○
當事人間請求給付票款事件，本院於民國94年5 月26日言詞辯論
終結，判決如下：
    主  文
原告之訴駁回。
訴訟費用新臺幣壹仟元由原告負擔。
    事實及理由要領
一、原告起訴主張：原告執有被告乙○○於民國90年12月5 日簽
    發，以大安商業銀行中和分行為付款人、面額新臺幣（下同
     ）95,860 元之支票一紙，並由訴外人凱觀貿易有限公司背
    書持之向原告借款，不料於民國90年12月5 日提出交換後，
    竟遭拒付。原告所持有之系爭支票雖已因時效完成，使票據
    上之債權因而消滅，然被告係因商業交易支付款項而簽發系
    爭支票，被告背書轉讓時，業已受有相當之對價，則被告於
    支票票面金額範圍內顯受有利益，依法自應負清償之責，為
    此依票據法第22條第4 項之規定，請求被告給付95,680元，
    及自90年12月5 日起至清償日止，按週年百分之五計算之利
    息等語。
二、被告則以：伊沒有簽發系爭支票，因為患有精神疾病，之前
    曾經被利用當作人頭虛設公司，遭法院判刑確定，沒有得到
    任何利益等語，資為抗辯。
三、按票據債權因時效或手續之欠缺而消滅者，執票人對於發票
    人或承兌人於其所受利益之限度，固得請求償還，惟此項利
    得返還請求權之存在與否，依民法上之關係，發票人或承兌
    人實際是否受有利益，及其所受利益若干，應由為原告之執
    票人負舉證責任（最高法院50年度台上字第2563號判決可資
    參照）。原告主張執有被告簽發之系爭支票，並由訴外人凱
    觀貿易有限公司背書持之向原告借款，不料於90年12月5日
    提示後，未獲付款之事實，業據其提出支票及退票理由單各
    乙紙為證，惟查系爭支票自發票日90年12月5 日起至提起本
    件訴訟時止，已逾一年期間，原告既係依票據法第22條第4
    項之規定，請求被告償還其所得之利益，即應由原告就該得
    利之事實，負舉證責任，不得僅憑支票，請求償還相當於票
    面金額之利益。經查被告患有精神疾病，遭人煽惑以其名義
    成立公司，提供不實之統一發票幫助他人逃漏稅等行為，業
    經臺灣台中地方法院92年度訴緝字第502 號刑事判決判處有
    期徒刑5 月，如易科罰金以300 元折算1 日確定在案，有身
    心障礙手冊、被告全案紀錄表、前開刑事判決網路查詢裁判
    書附卷可稽，原告並未舉證證明，原告簽發系爭支票受有何
    利益，其依票據法第22條第4 項請求被告償還票面金額及法
    定利息，即無理由，應予駁回。
三、本件訴訟費用1,000元由原告負擔。
中　　華　　民　　國　　94　　年　　6 　　月　　9 　　日
                  基隆簡易庭法  官  林李達
以上正本係照原本作成。
對於本件判決如有不服，應於收受送達後二十日內向本院提出上
訴書狀，上訴於本院合議庭，並按他造當事人之人數附具繕本。
當事人之上訴，非以判決違背法令為理由不得為之，上訴狀應記
載上訴理由，表明下列各款事項：
(一)原判決所違背之法令及其具體內容。
(二)依訴訟資料可認為原判決有違背法令之具體事實。
中　　華　　民　　國　　94　　年　　6 　　月　　14　　日
                            書記官  黃錫煒
